臺灣新竹地方法院民事判決　　　　　　　 99年度訴字第279號
原　　　告　施並辰
訴訟代理人　韓萬來
　　　　　　施呂美華
被　　　告　劉純正
訴訟代理人　鄭春美
被　　　告　陳炳森
訴訟代理人　馮意敏
上列當事人間拆屋還地事件，本院於民國100年6月2日辯論終結
，判決如下：
    主      文
被告劉純正應將坐落新竹市○○段三五八地號如附圖所示Ａ部分
（面積四十點零六平方公尺）及Ｂ部分 (零點一一平方公尺)之
地上物拆除，將土地返還予原告及全體共有人。
被告陳炳森應將坐落新竹市○○段三五八地號如附圖所示Ｃ部分
（面積八點七二平方公尺）之地上物拆除，將土地返還予原告及
全體共有人。
訴訟費用由被告負擔。
本判決得假執行。
    事實及理由
壹、程序事項
    按原告於判決確定前，得撤回訴之全部或一部；但被告已為
    本案之言詞辯論者，應得其同意。又訴之撤回，被告於期日
    到場，未為同意與否之表示者，自該期日起；其未於期日到
    場或係以書狀撤回者，自前項筆錄或撤回書狀送達之日起，
    10日內未提出異議者，視為同意撤回，民事訴訟法第262條
    第1項、第3項定有明文。復按訴狀送達後，原告不得將原訴
    變更或追加他訴，但請求之基礎事實同一者、不甚礙被告之
    防禦及訴訟之終結者，不在此限，亦為民事訴訟法第255條
    第2款、第7款所明定。經查，(一)原告起訴時原為芳林逸村
    管理委員會，嗣變更原告為施並辰，並經到場被告同意，且
    聲明：「1、被告劉純正將其所有占用系爭358地號土地約
    6.6 平方公尺之圍牆拆除，並將各該部分土地騰空返還予原
    告及其他全體共有人。2、被告陳炳森將其所有占用系爭358
    地號土地約16.5平方公尺之圍牆拆除，並將各該部分土地騰
    空返還予原告及其他全體共有人。3、被告芳林建設股份有
    限公司將其所有占用系爭358地號土地約27.4平方公尺之圍
    牆拆除，並將各該部分土地騰空返還予原告及其他全體共有
    人。並願供擔保，請准予假執行」。又訴訟進行中經本院會
    同兩造及新竹市地政事務所就系爭土地占用位置及面積勘驗
    測量後，原告遂於100年6月24日當庭變更其聲明為：「1、
    被告劉純正將其所有占用系爭358地號土地約40.17平方公尺
    之圍牆拆除，並將各該部分土地騰空返還予原告及其他全體
    共有人。2、被告陳炳森將其所有占用系爭358地號土地約
    8.72 平方公尺之圍牆拆除，並將各該部分土地騰空返還予
    原告及其他全體共有人。」，並撤回被告芳林建設股份有限
    公司，且經被告芳林建設股份有限公司，核屬擴張及減縮應
    受判決事項之聲明，與前揭規定核無不合，應予准許。
貳、實體事項
一、原告主張：
(一)緣坐落新竹市○○段358地號土地為原告所附之土地謄本所
    示之共有人所共有，經查，被告未經原告與共有人等之同意
    ，擅自在前揭地號土地上，以圍牆等物占用，經原告要求拆
    除並返還占用土地，均不獲置理。
(二)據上，被告無權占用系爭土地，原告自得依民法第767條規
    定請求被告拆除地上物並將土地返還原告及其他共有人全體
    ，並聲明請求：
    1、被告劉純正將其所有占用系爭358地號土地約40.17平方公
    尺之圍牆拆除，並將各該部分土地騰空返還予原告及其他全
    體共有人。
    2、被告陳炳森將其所有占用系爭358地號土地約8.72平方公
    尺之圍牆拆除，並將各該部分土地騰空返還予原告及其他全
    體共有人。
    3、訴訟費用由被告負擔。
    4、願供擔保，請准予假執行。
二、被告則以：
(一)陳炳森部分：對於原告之請求無意見。
(二)劉純正部分：
    當初占用如附圖所示之A部分，係經由地政人員鑑界後始開
    始建築，且經原告同意，若原告主張拆除，須先負責賠償。
    並聲明：1.原告之訴駁回。
            2.訴訟費用由原告負擔。
三、本院之判斷：
    原告主張新竹市○○段358地號土地（下稱系爭土地）為原
    告及訴外其他共有人共有，有其提出之土地登記第二類謄本
    可稽。而依附圖所示被告劉純正確有占用系爭358地號土地
    A部分10.06平方公尺及B部分0.11平方公尺，共計40.17平方
    公尺；被告陳炳森亦有占用系爭358地號土地如附圖C部分所
    示8.72平方公尺之情，均為被告所不爭執，復經本院履勘現
    場及囑託新竹市地政事務所測量屬實，有本院勘驗測量筆錄
    及新竹市地政事務所100年1月28日新地所測字第1000000725
    號函檢附之土地複丈成果圖在卷可稽，堪信為真實。雖被告
    劉純正以前詞置辯，然被告劉純正占用上開土地之初縱經由
    鑑界後始為建築，惟經測量後，被告劉純正確有占用原告所
    共有之土地，已如前述，且被告劉純正並無法舉出尚有其他
    合法占用權源，故原告請求被告拆除上開地上物並返還土地
    為有理由，應予准許。
四、綜上，原告依民法第767條之所有物返還請求權之規定，請
    求被告劉純正將其所有占用系爭358地號土地共40.17平方公
    尺之圍牆拆除，並將各該部分土地騰空返還予原告及其他全
    體共有人；被告陳炳森將其所有占用系爭358地號土地8.72
    平方公尺之圍牆拆除，並將各該部分土地騰空返還予原告及
    其他全體共有人，為有理由，應予准許。
五、按所命給付之金額或價額未逾新臺幣50萬元之判決，法院應
    依職權宣告假執行，民事訴訟法第389條第1項第5款定有明
    文。本件為所命給付之金額未逾50萬元之判決，本院爰依前
    開條文之規定，就原告勝訴部分依職權為假執行之宣告。
六、本件判決基礎俱已臻明確，兩造其餘攻擊防禦方法及訴訟資
    料經本院審酌後，核與判決不生影響，無逐一論駁之必要，
    併此敘明。
七、據上論結，原告之訴為有理由，依民事訴訟法第第78條、第
    389條第1項第5款，判決如主文。
中    華    民    國   100    年    6     月    16    日
                  民事第二庭     法      官  彭淑苑
以上正本係照原本作成。
如對本判決上訴，須於判決送達後 20 日內向本院提出上訴狀。
如委任律師提起上訴者，應一併繳納上訴審裁判費。
中    華    民    國   100    年    6     月    16    日
                                 書  記  官  王恬如